【裁判字號】    90,訴,69
【裁判日期】    900430
【裁判案由】    違反期貨交易法
【裁判全文】
臺灣臺南地方法院刑事判決                              九十年度訴字第六九號
    公  訴  人  臺灣台南地方法院檢察署檢察官
    被      告  乙○○
                丁○○
    選任辯護人  李合法
                陳靜雲
右列被告因違反期貨交易法案件，經檢察官提起公訴（八十九年度偵字第八七八一號
），本院判決如左：
    主  文
乙○○共同未經許可，擅自經營期貨顧問事業，處有期徒刑壹年貳月，併科罰金新台
幣壹佰萬元，罰金如易服勞役，以罰金總額與陸個月之日數比例折算。
丁○○共同未經許可，擅自經營期貨顧問事業，處有期徒刑拾月，緩刑參年。
扣案如附表所示之物均沒收。
    事  實
一、乙○○係設於台南縣永康市○○路四二五號八樓之六「匯駿行」之實際負責人，
    並雇用丁○○擔任會計負責匯駿行之經營業務，二人均明知匯駿行登記之營業項
    目為「一、投資顧問業。二、企業經營管理顧問業。三、資料處理服務業。四、
    電子資訊供應服務業。」，並不包括提供場所、設備及相關外匯資訊或建議分析
    意見供客戶自行下單買賣外幣之期貨顧問事業，及一方於客戶與其簽約並繳付外
    幣保證金後，隨時應客戶之請求，於保證金之數倍範圍內以自己之名義為客戶之
    計算，在國內外外匯市場從事不同幣別間之即期或遠期買賣交易，且不需實際交
    割，在當日或到期前以反方向交易軋平而僅結算買賣差價之外幣保證金交易，係
    屬期貨交易法第三條第一項第四款之槓桿保證金契約，為期貨交易之一種，除有
    期貨交易法第三條第二項公告豁免之情形外，均應受期貨交易法之規範，如以提
    供場所、設備及相關外匯資訊或建議分析意見（如價位詢問、盤勢分析）等，供
    客戶自行下單交易者，係屬經營期貨顧問事業。詎二人未經財政部証券暨期貨管
    理委員會（下稱：證期會）之許可並發給許可證照，竟共同基於犯意聯絡，自民
    國八十八年七月間起，共同在上址招攬己○○、丙○○、戊○○、甲○○等不特
    定客戶與澳門匯駿集團簽訂外幣保證金交易契約，從事屬於期貨交易法第三條第
    一項第四款所稱槓桿保證金契約之「現貨外幣保證金交易」，並提供場所、設備
    、外匯資訊及建議分析意見供客戶自行下單買賣外幣，客戶在交易商之澳門匯駿
    集團開設帳戶從事外幣保證金交易前，應先依契約規定於澳門匯駿集團所指定之
    澳門永亨銀行帳戶內（收款國別：MACAU，收款銀行：WING HANG BANK，帳號：
    00-0000-000）存入原始保證金美金三千元以上，方可依交易外幣種類而在保證
    金數倍之金額範圍內，以匯駿行提供之000-000-000000、0000-000000000號之電
    話號碼直接下單給澳門匯駿集團，再由澳門匯駿集團依客戶指示在不同交易市場
    ，買賣美金、歐元、英鎊、日幣、法郎等外幣，從事不同幣別之現貨外匯交易，
    因客戶係以保證金制度交易，無需立即實際交割現貨外幣，而係依各該外幣匯率
    在市場行情變動之漲跌，於當日或到期前結算買賣差價（俗稱平倉），計算客戶
    之盈虧。在交易進行中，客戶帳戶只要尚有未平倉之外幣交易，而原始保證金如
    受時間及價位變動之影響致虧損時，丁○○即依澳門匯駿集團之指示通知客戶於
    指定期限內存入維持保證金至少美金一千元以維持交易之進行，客戶如未於期限
    內補足保證金時，澳門匯駿集團有權依契約規定將客戶未平倉之外幣交易部分予
    以斬倉。匯駿行每介紹一名客戶完成一口外幣交易，即可抽取二點即美金十二‧
    五元之佣金，由澳門匯駿集團根據客戶之外匯交易量，每月結算佣金並先後匯入
    丁○○、乙○○設於上海商業銀行永康分行之帳戶內（帳號：00000000000000、
    00000000000000），而非法經營以提供場所、電腦設備、商情資訊及相關外匯資
    訊或建議分析意見，供客戶自行下單交易現貨外匯之期貨顧問事業。嗣經法務部
    調查局台南市調查站人員循線先後於八十九年五月二十四日、七月十三日在上址
    及台南縣永康市○○路三五五巷八弄十九號二樓之一當場查獲，並扣得如附表所
    示之物。
二、案經法務部調查局台南市調查站移送台灣台南地方法院檢察署檢察官偵查起訴。
    理  由
一、右揭事實，迭據被告乙○○、丁○○於警訊及偵審中坦承不諱，並經證人即匯駿
    行招攬之客戶己○○、丙○○、戊○○、甲○○分別於警訊及本院調查時證述屬
    實（見台南市調查站八十九年七月一日筆錄、本院九十年三月九日、二十七日調
    查筆錄），且有如附表所示之物扣案可稽。
二、按期貨交易法第三條第一項第四款所規定「槓桿保證金交易」係指當事人約定，
    一方支付契約價金一定成數之款項或取得他方授與之一定信用額度，雙方於未來
    特定期間內，依約定方式結算差價或交付約定標的物之契約，為期貨交易之一種
    。而所謂「外幣保證金交易」，係指一方於客戶與其簽約並繳付外幣保證金後得
    隨時應客戶之要求，於保證金之數倍範圍內以自己之名義為客戶之計算，在外匯
    市場從事不同幣別間之即期或遠期買賣交易，此項交易不須實際交割，一般都在
    當日或到期前以反方向交易軋平而僅結算買賣差價。實務上客戶與銀行間所簽訂
    外幣保證金契約，均約定客戶得將契約延續至下一銀行營業日，且若契約自一銀
    行營業日延續至下一銀行營業日，則客戶由於契約延續之差價所獲致之損益，經
    銀行確定後，即存入客戶外幣保證金帳戶或自其中扣除。換言之，外匯保證金契
    約雖然得於當日要求平倉，惟客戶簽訂外匯保證金契約時並不知何時會平倉（履
    行日不確定），得視匯率之變動決定其平倉日，是該等契約實際上並無到期日，
    具有約定於未來時間履行契約之性質。此種契約以其具有以保證金交易未來
    期間履約特性每日結算之期貨交易特有之結算制度並於店頭市場交易，符合期
    貨交易法期貨交易契約之槓桿保證金契約要件，由此可知「外幣保證金交易」屬
    期貨交易法第三條第一項第四款槓桿保證金交易之一種。依期貨交易法第三條第
    二項規定「非在期貨交易所進行之期貨交易，基於金融、貨幣、外匯、公債等政
    策考量，得經財政部於主管事項範圍內或中央銀行於掌理事項範圍內公告，不適
    用本法之規定」。準此，中央銀行於八十六年五月二十四日以（八六）台央外柒
    字第○四○一二一六號公告，自期貨交易法施行日（八十六年六月一日）起，中
    央銀行指定辨理外匯業務之銀行及外匯經紀商，經該行同意在其營業處所經營之
    外幣與外幣間及新台幣與外幣間之各種期貨交易，不適用期貨交易法之規定。另
    財政部於八十六年六月一日以（八六）台財證（五）第○三二四○號函公告，財
    政部核定在金融機構營業處所經營之期貨交易，不適用期貨交易法之規定。綜上
    ，除前揭經中央銀行及財政部公告，相定辦理外匯業務之銀行、外匯經紀商及金
    融機構經營外幣保證金交易，可豁免適用期貨交易法外，任何經營外幣保證金交
    易業務者，均應受期貨交易法之相關規範。政期會八十九年八月十六日（八九）
    臺財證七第六七七五一號函亦同此見解。又國內公司行號或個人仲介客戶至海外
    進行外幣保證金交易，如以提供場所、設備及相關外匯資訊或建議分析意見等，
    供客戶自行下單交易者，係屬經營期貨顧問事業，而目前證期會並未開放設立期
    貨顧問事業，因此未經許可擅自經營期貨顧問事業，即違反期貨交易法法第八十
    二條第一項規定，應依同法第一一二條第五款處罰，亦據證期會於九十年三月七
    日以（九○）台財證（七）第一一五三一號函覆本院在卷。綜上所述，被告二人
    招攬不特定客戶與澳門匯駿集團簽訂外幣保證金交易契約，從事「現貨外幣保證
    金交易」，且未經期貨主管機關證期會之核准，在台南縣永康市○○路四二五號
    八樓之六，以匯駿行名義提供場所、設備及相關外匯資訊或建議分析意見供客戶
    自行下單交易，自係違反期貨交易法第一百十二條第五款之規定甚明。本案罪證
    明確，被告二人犯行堪予認定，自應依法論科。
二、核被告二人均係犯期貨交易法第一一二條第五款之未經許可擅自經營期貨顧問事
    業罪。被告二人就上揭犯行，具有犯意聯絡及行為分擔，皆為共同正犯。又被告
    二人所犯未經許可擅自經營期貨顧問事業，其犯罪本質係屬行為之繼續，即被告
    二人於放棄違法經營期貨顧問事業前，渠等犯罪之違法情狀仍繼續進行，應屬繼
    續犯之實質上一罪，起訴書認係連續犯，似有誤會。爰審酌被告二人於八十九年
    五月二十四日為調查局查獲後，仍不知悔改，一再觸犯，顯無悔意，渠等違法經
    營期貨顧問事業期間長達近一年，破壞金融制度正常交易秩序情節非輕，犯罪後
    均坦承犯行，及被告丁○○僅係受僱從事上開違法行為，情節較輕微等一切情狀
    ，分別量處如主文所示之刑，就被告乙○○所處罰金部分並諭知易服勞役之折算
    標準。查被告丁○○未曾受有期徒刑以上刑之宣告，此有卷附台灣高等法院告全
    國前案紀錄表一紙可按，被告丁○○經此偵審之教訓，當知所警惕而無再犯之虞
    ，爰併諭知緩刑三年，以啟自新。扣案如附表所示之物均為被告乙○○所有，且
    為供犯罪所用之物，業據其供明在卷，爰依法宣告沒收。
據上論斷，應依刑事訴訟法第二百九十九條第一項前段，期貨交易法第一百十二條第
五款，刑法第十一條前段、第二十八條、第七十四條第一款、第四十二條第三項、第
三十八條第一項第二款，罰金罰鍰提高標準條例第二條，判決如主文。
中      華      民      國    九十      年      四      月     三十     日
                                      臺灣臺南地方法院刑事第四庭
                                          審判長  法  官  張  菁
                                                  法  官  林彥君
                                                  法  官  張銘晃
右正本證明與原本無異
如不服本判決應於送達後十日內向本院提出上訴狀（應附繕本）
                                                  書記官  杜孟珍
中      華      民      國    九十      年      四      月     三十     日
附錄本案論罪科刑法條全文：
期貨交易法第一百十二條第五款
有下列情事之一者，處七年以下有期徒刑，得併科新臺幣三百萬元以下罰金：
五、未經許可，擅自經營期貨信託事業、期貨經理事業、期貨顧問事業或其他期貨服
    務事業者。


司法院資訊處製作；財團法人民間司法改革基金會備份。
